臺灣桃園地方法院民事判決　　　　　　　93年度訴字第1065號
原　　　告　　台灣中小企業銀行股份有限公司
法定代理人　　丙○○
訴訟代理人
被　　　告　　甲○○
兼訴訟代理人　乙○○
上列當事人間請求撤銷贈與事等件，經台灣板橋地方法院移送，
本院於中華民國94年2 月2 日言詞辯論終結，判決如下：
    主      文
原告之訴駁回。
訴訟費用由原告負擔。
    事實及理由
一、本件原告起訴主張被告乙○○於民國90年4 月26日為訴外人
    盛音工業股份有限公司（下稱盛音公司）向原告借款二筆之
    連帶保證人，期間均自同上期日起至翌年4 月26日止。第一
    筆借款金額為新台幣2,000,000 元，約定按月繳息，本金到
    期乙次清償；第二筆借款係向原告簽訂進口物資融資契約，
    額度為美金300,00 0元整，約定逕由借款人出具開發信用狀
    申請等文件得申請循環動用，並於每筆遠期信用狀項下款項
    到期時立即清償本息暨相關費用，嗣後盛音公司分別申請開
    發信用狀五筆，合計動用美金233,656 元。而訴外人盛音公
    司上開第一筆借款自90年10月26日起即未依約繳付利息；第
    二筆借款即盛音公司所申請之五筆開發信用狀融資亦均已屆
    期，迭經原告屢次催討，盛音公司均未清償，按雙方簽訂之
    授信契約書第5 條第1 項「任何一宗債務不依約清償本金時
    ，債務人對本行所負債務視為全部到期，應立即全數清償借
    款。」而本案被告乙○○為訴外人盛音公司借款之連帶保證
    人，自應擔負返還借款之責。詎被告乙○○於90年11月5 日
    將如附表所示之不動產以贈與為原因，移轉登記為其妻即被
    告甲○○所有，致原告不能就該不動產受償，兩造間之無償
    贈與之行為係詐害原告對被告乙○○之同上保證債權，原告
    自得訴請撤銷被告間之贈與行為。爰依民法244 條第1 項規
    定之法律關係提起本訴，聲明撤銷被告間如附表所示之贈與
    行為，並將該不動產於90年11月5 日經桃園縣大溪地政事務
    所以夫妻贈與為登記原因所為所有權移轉登記塗銷，回復登
    記為被告乙○○所有。被告則以原告於90年11月26日即知被
    告乙○○以贈與為原因，將如附表所示不動產移轉登記為被
    告甲○○所有，惟遲至93年5 月14日始提起本訴請求撤銷，
    已超過撤銷權一年之除斥期間。另，被告乙○○係積欠被告
    甲○○之母親債務而無資力清償，而以贈與為原因將如附表
    所示不動產信託登記為被告甲○○所有，雙方並有書立信託
    契約，約定雙方權利、義務及履行事項，是以本件形式上雖
    為贈與，實質上係為附負擔條件之有償贈與，與一般之無償
    贈與尚屬有間。原告之訴於法未合，應予駁回等語資為抗辯
    。
二、按「債務人所為之無償行為，有害及債權者，債權人得聲請
    法院撤銷之。」民法第244 條第1 項固有明文。惟「前條撤
    銷權，自債權人知有撤銷原因時起，一年間不行使，或自行
    為時起，經過十年而消滅。」同法第245 條亦有明文。經查
    原告雖主張被告間就附表所示不動產之贈與行為詐害原告對
    被告乙○○之保證債權，其自得訴請撤銷云云，然，被告辯
    稱原告於90年11月26日即知被告乙○○以贈與為原因，將如
    附表所示不動產移轉登記為被告甲○○所有，惟遲至93年5
    月14日始提起本訴請求撤銷，已超過撤銷權一年之除斥期間
    一事，已為原告自認在卷，並有被告提出原告所不爭執真正
    ，被告於90年11月26日制作，載有兩造間就如附表所示不動
    產所有權移轉事實之複查報告一紙為憑。被告所辯，自為真
    實可採。本件原告所稱詐害債權之撤銷權，自因一年除斥期
    間之經過而消滅。從而，原告依民法244 條第1 項規定之法
    律關係請求撤銷被告間如附表所示不動產之贈與行為，並將
    該不動產於90年11月5 日經桃園縣大溪地政事務所以夫妻贈
    與為登記原因所為所有權移轉登記塗銷，回復登記為被告乙
    ○○所有，為無理由，應予駁回。
三、據上論結，原告之訴為無理由，依民事訴訟法第78條，判決
    如主文所示。
中　　華　　民　　國  　94　　年 　　2 　　月　　23    日
                 民事第一庭    法  官  張天民
┌─────────────────────────────────────────────────┐
│附表：                                                                               訴字第1065號 │
├───┬──────┬──────┬──────┬────────────────────────┤
│項  次│ 現所有權人 │ 前所有權人 │移轉登記原因│標的物明細                                      │
├───┼──────┼──────┼──────┼────────────────────────┤
│      │            │            │            │不動產：                                        │
│      │            │            │            │ 土地：桃園縣龍潭鄉○○段177地號（持分101/1000）│
│  一  │   甲○○   │   乙○○   │  夫妻贈與  │ 建物：桃園縣龍潭鄉○○段620建號（持分1/1）     │
│      │            │            │（90.11.05）│  【門牌：桃園縣龍潭鄉○○○街165號地下室之5】  │
│      │            │            │            │ 建物：桃園縣龍潭鄉○○段497建號（持分1/15）    │
│      │            │            │            │  【門牌：桃園縣龍潭鄉○○○街165號地下室】     │
└───┴──────┴──────┴──────┴────────────────────────┘
中　　華　　民　　國  　94　　年 　　2 　　月　　23    日
                            書記官　蔡紫凌
